【裁判字號】    89,易,1016
【裁判日期】    900110
【裁判案由】    竊佔等
【裁判全文】
臺灣苗栗地方法院刑事判決                        八十九年度易字第一一六號
    公  訴  人  臺灣苗栗地方法院檢察署檢察官
    被      告  乙○○
右列被告因竊佔等案件，經檢察官提起公訴（八十九年度偵字第三七六六號、八十九
年度偵字第三八一九號），本院判決如左：
    主  文
乙○○意圖為自己不法之利益，而竊佔他人之不動產，累犯，處有期徒刑肆月；又以
加害生命之事，恐嚇他人致生危害於安全，累犯，處有期徒刑肆月，扣案之鎌刀壹把
沒收；應執行有期徒刑柒月，扣案之鎌刀壹把沒收。
    事  實
一、乙○○係甲○○之配偶，二人間具有家庭暴力防制法第三條第一款所稱之家庭成
    員關係。乙○○前因違反麻醉藥品管理條例、槍砲彈藥刀械管制條例、賭博案件
    ，經依臺灣高等法院定應執行刑為有期徒刑十月，甫於民國八十六年五月十五日
    縮刑期滿執行完畢，不知警惕，意圖為自己不法之利益，自八十八年七月（起訴
    書誤為九月）間起，至八十九年七月三十一日因毒品危害條例案件經警緝獲時止
    ，將其妻甲○○所有之苗栗縣苗栗市○○街四九號三樓之八號房屋（起訴書誤為
    三樓），以更換門鎖方式，阻止甲○○進入居住使用該屋，將之據為己有使用。
    另基於恐嚇之犯意，於八十九年五月一日上午九時三十分許，在苗栗縣苗栗市○
    ○街四九號三樓前，為阻止甲○○進入前述房屋內，持鐮刀追趕甲○○，並揚言
    如再敢踏入屋內，將予以殺害云云，致使甲○○心生恐懼報警查獲上情，並扣得
    鐮刀一把。
二、案經甲○○訴請及苗栗縣警察局苗栗分局報請臺灣苗栗地方法院檢察署檢察官偵
    查起訴。
    理  由
一、訊據被告乙○○固坦承於八十八年七月起居住於苗栗縣苗栗市○○街四九號三樓
    之八號之事實，惟矢口否認有竊佔及恐嚇之行為，辯稱該房子是伊與甲○○一起
    買的，並未換過鎖，也沒有阻止甲○○進去，有把鑰匙交給兒子趙晨旭，八十九
    年五月一日並未拿鎌刀追趕甲○○云云。惟查，右揭事實，業據告訴人甲○○指
    述甚明，核與證人即被告之女兒趙紫霞於偵訊時所述：「（我）八十八年九月搬
    離日新街，七月至九月住日新街，住那段期間父親未給我鑰匙，都要找到乙○○
我們才能進入。那段期間母親不敢回去，因為父親不讓他進入：：：八十九年五
    月一日當時他（即被告）拿鎌刀追殺我母親，我同學亦有看見」，被告之子趙昭
    明所述：「八十八年七月父親換鎖後未給我鑰匙，我即未再住日新街：：：我弟
    弟趙晨旭曾跟我說他亦無鑰匙」，及證人即趙紫霞之同學張文馨所述之情節相符
    ，並有苗栗縣苗栗市○○街四九號三樓之八號建築改良物所有權狀一紙、鎌刀一
    把扣案可證，且參以被告於偵訊時亦坦承確於八十八年七月有換鎖，是被告上開
    所辯顯係事後卸責之詞，不足採信，本件事證明確，被告犯行洵堪認定。
二、按在民法親屬編修正後，妻在婚姻關係存續中取得之財產，無論其取得之原因為
    有償或無償行為，均屬於妻所有；如此項財產為不動產物權時，其取得權利與否
    ，以登記時為準，蓋不動產物權之移轉，非經登記，不生物權移轉之效力之故（
    最高法院七十六年度台上字第二一一六號判決參照）。本件告訴人甲○○取得房
    屋之登記日期為八十四年十一月十五日，有前開建築物所有權狀在卷可稽，是核
    被告所為，係犯刑法第三百二十條第一項之竊佔罪，及同法第三百零五條之恐嚇
    危害安全罪。其所犯上開二罪，犯意各別、行為不同、罪名互異，應分論併罰。
    查被告前因違反麻醉藥品管理條例、槍砲彈藥刀械管制條例、賭博案件，經依臺
    灣高等法院定應執行刑為有期徒刑十月，甫於八十六年五月十五日縮刑期滿執行
    完畢，有臺灣苗栗地方法院檢察署刑案資料查註紀錄表及臺灣高等法院被告全國
    前案紀錄表各一份在卷足憑，其受有期徒刑之執行完畢後五年內再犯有期徒刑以
    上之本罪，為累犯，應依刑法第四十七條之規定加重其刑。爰審酌被告犯罪手段
    、犯罪動機、所生危害、犯罪後之態度等一切情狀，量處如主文所示之刑，並定
    其應執行刑，以資懲儆。末查扣案之鎌刀雖被告否認為其所有，惟被告既坦承係
    放於前揭之日新街房屋內，且告訴人亦表明係被告所有供犯罪所用之物，足證確
    係被告所有無誤，爰依法宣告沒收。
據上論斷，應依刑事訴訟法第二百九十九條第一項前段，刑法第三百二十條第二項、
第一項、第三百零五條、第四十七條、第五十一條第五款、第三十八條第一項第二款
，罰金罰鍰提高標準條例第一條前段，判決如主文。
本案經檢察官蔡宗熙到庭執行職務
中      華      民      國      九十    年      一      月      十      日
                                 臺灣苗栗地方法院刑事庭
                                     法  官  黃  建  都
右正本證明與原本無異
如不服本判決，應於判決送達後十日內向本院提出上訴狀（應附繕本），上訴於臺灣
高等法院臺中分院。
                                     書記官  黃  士  益
中      華      民      國      九十    年      一      月      十      日
附錄法條：
刑法第三百二十條
意圖為自己或第三人不法之所有，而竊取他人之動產者，為竊盜罪，處五年以下有期
徒刑、拘役或五百元以下罰金。
意圖為自己或第三人不法之利益，而竊佔他人之不動產者，依前項之規定處斷。
前二項之未遂犯罰之。
刑法第三百零五條
以加害生命、身體、自由、名譽、財產之事，恐嚇他人致生危害於安全者，處二年以
下有期徒刑、拘役或三百元以下罰金。


司法院資訊處製作；財團法人民間司法改革基金會備份。
